【裁判字號】    99,交聲,518
【裁判日期】    990706
【裁判案由】    聲明異議
【裁判全文】
臺灣臺南地方法院交通事件裁定     99年度交聲字第518號
移送機關    交通部公路總局嘉義區監理所臺南監理站
異議人即
受處分人    甲○○
上列受處分人因違反道路交通管理處罰條例案件，對於交通部公
路總局嘉義區監理所台南監理站民國99年4月1日所為之裁決處分
（處分案號：嘉監南字第裁74-V00000000號），聲明異議，本院
裁定如下：
    主  文
異議駁回。
    理  由
一、本件移送意旨略以：異議人即受處分人甲○○（下稱異議人
    ）遭警舉發，於民國（下同）99年2月21日10時20分許，駕
    駛車牌號碼7876-GN號自用一般小客車，行經台三縣里港大
    橋南端時，變換車道時未打方向燈，遭屏東縣政府警察局里
    港分局員警攔停製單舉發，嗣經交通部公路總局嘉義區監理
    所台南監理站（下稱移送機關）以其違規事證明確，依道路
    交通管理處罰條例第48條第1項第1款、第63條第1項第1款（
    原裁決書漏載第1項第1款）及違反道路交通管理事件統一裁
    罰基準表之規定，合計裁處罰鍰新台幣900元，並記違規點
    數1點等語。
二、本件聲明異議意旨略以：本件舉發並無照片為證，難令人信
    服，為此，請求撤銷原處分等語。
三、按汽車駕駛人轉彎時，有在變換車道前，未使用方向燈者，
    處新臺幣600元以上1,800元以下罰鍰，並得記違規點數1點
    ；道路交通管理處罰條例第48條第1項第1款及第63條第1項
    第1款分別定有明文。
四、經查：
  (一)異議人遭警舉發，於上開時、地，駕駛車牌號碼7876-GN號
    自用一般小客車，有變換車道時未打方向燈之違規事實，有
    屏東縣政府警察局99年2月21日屏警交字第V00000000號舉發
    違反道路交通管理事件通知單1份附卷可稽。
  (二)異議人雖辯稱本件舉發並無照片為證，不足令人信服云云，
    然異議人於上揭時、地，駕車變換車道時未打方向燈之違規
    行為等情，業據證人即舉發警員林明祥於本院99年6月3日訊
    問時，到庭具結證稱：「（法官問：本件是否你舉發，情形
    如何？）是我舉發的，因為當時異議人是從旗山往里港方向
    行駛，由內側車道，變換車道出來，未打方向燈，我看到後
    約在七十公尺處將他攔截。」、「（法官問：當地的車道劃
    分情形為何？）當庭提出現場圖及現場照片二份及職務報告
    乙件附卷。」、「（法官問：現場照片編號二上載紅色原子
    筆所繪三角形是何意？）那就是我攔查他的點。」、「（
    法官問：由上開標繪的位置，你攔查的地點是可以很清楚的
    看到違規車輛變換車道的行為嗎？）是的。」、「（異議人
    問：為何紅單記載違規地點為里港大橋南端？證人答：因為
    有里港分局勤務規劃表記載，我當天的勤務分配是里港大橋
    南端取締砂石車，所以我就記載違規地點為里港大橋南端，
    但是實際違規地點已經下了橋，在台三線南和汽車修配廠工
    地附近。（庭呈動務分配表乙件附卷）」等語在卷（見是日
    訊問筆錄），證人林明祥乃為移送機關所認定異議人有前開
    違規行為之證人，其已到庭在本院法官面前以言詞供述異議
    人有前開違規事實，並已就當時執勤所處位置、異議人行駛
    路徑、變換車道未打方向燈等情節詳述具體明確，且證人林
    明祥為依法執行勤務之員警，與異議人毫無怨懟，衡情當無
    自陷偽證罪而構詞誣賴異議人之理，另於本件卷存證據資料
    內並無任何積極證據足以證明證人林明祥上開供述係屬虛偽
    ，本院自不得僅以證人林明祥為本件開單舉發異議人之員警
    而全盤抹煞其所具有之證人資格；再參以異議人亦不否認當
    時遭警攔停前所行駛之車道係內側車道，及證人林明祥所證
    述攔停異議人之地點與事實相符，與自陳己身學歷係高職畢
    業、知悉舉發通知單違規事實欄記載：「變換車道未使用方
    向燈」等語之意後仍於該通知單收受通知聯者簽章欄上簽名
    等語（見本院99年6月3日訊問筆錄），衡諸常情，一般人若
    無舉發違反道路交通管理事件通知單上載違規行為，豈有簽
    收該通知單之理？異議人辯稱無本件違規行為云云，顯與常
    情有悖，礙難採信。從而，本院依證人林明祥上開證述，已
    得異議人確有上開違規行為之心證，是異議人前開所辯，實
    不足採，異議人之上述違規事實，應堪認定。
  (三)另按警方取締交通違規事件，其以照相方式取證者，固足為
    違規之證明，惟警員當場舉發者，舉發之員警本身之目睹、
    耳聞，亦為違規人違規之證明，非必所有之違規事件，均需
    有照相方足為違規之證據。況警察執行勤務，事項繁瑣，且
    違規情形一過即逝，並非長期存在，何能要求警察必備有照
    相機取證？是本件縱無舉發照片為佐證，然異議人之違規行
    為既經證人林明祥具結證述明確，且其所述內容並無何矛盾
    或違背經驗法則之處，自得為本院判斷之依據，附此敘明。
五、綜上所述，依據證人林明祥之證言，異議人於前揭時、地有
    駕車變換車道時未打方向燈之違規行為，應堪認定。則移送
    機關據以援引道路交通管理處罰條例第48條第1項第1款、第
    63條第1項第1款及違反道路交通管理事件統一裁罰基準表之
    規定，合計裁處異議人罰鍰新台幣900元，並記違規點數1點
    ，核無違誤或不當；從而，本件異議為無理由，應予駁回。
六、據上論斷，應依道路交通管理處罰條例第87條第2項、道路
    交通案件處理辦法第19條，裁定如主文。
中    華    民    國    99    年    7     月    6     日
                     交通法庭   法  官   陳淑勤
以上正本證明與原本無異。
如不服本裁定，應於送達後5日內，向本院提出抗告狀。
                                書記官   謝國欽
中    華    民    國    99    年    7     月    7     日

司法院資訊處製作；財團法人民間司法改革基金會備份。
